【裁判字號】    92,台上,5033
【裁判日期】    920917
【裁判案由】    違反毒品危害防制條例
【裁判全文】
最高法院刑事判決                              九十二年度台上字第五０三三號
    上  訴  人  甲○○
    選任辯護人  黃勇雄律師
右上訴人因違反毒品危害防制條例案件，不服台灣高等法院高雄分院中華民國九十二
年六月三十日第二審更審判決 (九十二年度重上更(三)字第三一號，起訴案號：台灣高
雄地方法院檢察署八十八年度偵字第一一四四八、一五七四六、一六０一八號) ，提
起上訴，本院判決如左：
    主  文
上訴駁回。
    理  由
按刑事訴訟法第三百七十七條規定：上訴於第三審法院，非以判決違背法令為理由，
不得為之。是提起第三審上訴，應以原判決違背法令為理由，係屬法定要件。如果上
訴理由並未依據卷內訴訟資料，具體指摘原判決不適用何種法則或如何適用不當，或
所指摘原判決違法情事，顯與法律規定得為第三審上訴理由之違法情形，不相適合時
，均應認其上訴為違背法律上之程式，予以駁回。本件上訴人甲○○上訴意旨略稱：
(一)上訴人購入毒品是為了自用，並非意圖販賣，警詢時因不堪經常借提訊問，才含混
其詞供述販售海洛因、安非他命予他人吸食，並未供述有營利之意思，所言與事實不
符，且無其他積極證據相佐，原審認上訴人未販售毒品予陳金瑞、晏仲菊、陳昭坤，
卻仍採用警詢供述為判決基礎，有不適用法則之違法。又原審認上訴人所供向古忠能
買受毒品為不實在，復認上訴人所供向古忠能所買毒品有部分擬販售他人為可採，另
原判決事實欄及理由欄分別記載﹁被告 (即上訴人) 同時購入數量不詳之毒品﹂與﹁
被告自承民國八十八年三、四月間向古忠能分別以六十萬元 (新台幣，下同) 、四十
萬元購入海洛英與安非他命﹂，均屬理由矛盾。(二)本件並未查獲磅秤等工具，可見上
訴人無販賣毒品之意圖與犯行，上訴人毒癮甚深，用量非正常人可比，且毒品交易風
險極大，購入龐大數量，非不可想像，上訴人為免毒癮發作時取用不便，遂將毒品置
入汽車內，而以夾鏈分裝袋分包，以便隨時取用，雖與毒品保存之正常方法不符，但
無悖於常情，原判決謂上訴人無久存供多年使用之意，夾鏈分裝袋係為分裝販售之用
，認上訴人有販賣毒品之意圖，所為之論斷違反經驗法則，有不憑證據認定事實之違
法。(三)關於夾鏈分裝袋之用途，原判決事實與理由內分別認係供犯罪所用與供犯罪預
備之用，前後歧異；而法務部調查局一般查獲之海洛因磚一塊重九兩三錢，上訴人於
警詢時供述以六十萬元購入海洛因磚二塊，合計達十八兩六錢，其數量、價格與市價
不符。又依八十八年七月五日查扣之毒品數量，原審所認定上訴人尚未賣出毒品之情
節，及上訴人所稱毒品係被查獲前一、二天以三、四十萬元向古忠能購買等情以觀，
可見上訴人之警詢自白與事理不符，有重大瑕疵，原審遽予採信，難謂適法。此外，
原審並未調查上訴人是否已著手進行分秤包裝，及意圖販賣之犯意係於購入毒品之前
或之後所萌生，亦有調查未盡之違誤。(四)上訴人是購買毒品時要求賣方多送幾個袋子
供分裝，量大是因為價廉，以上訴人之經濟背景應無販毒之動機，復未查得電子磅秤
，可見上訴人係為自己吸用方便而販入，原審以查扣夾鏈袋及毒品之數量龐大，即認
上訴人意圖販賣，於法不合。又上訴人否認安非他命吸食器為其所有，並不表示扣案
之安非他命係供販賣之用，原審以上訴人否認安非他命吸食器為其所有，認定上訴人
意圖為販賣之用，而依價格不同分裝重量，待有人欲購買時，方便立即交易，顯係以
偏概全，且原判決並未說明毒品分裝之價格與重量，亦有未當等語。
惟查原判決認定上訴人甲○○販賣第一級毒品及第二級毒品之事實，已明係依憑上
訴人坦承扣案之毒品海洛因及安非他命係其所購入，並於警詢時供承其以六十萬元購
得海洛因，四十萬元購得安非他命，部分自己吸食，另部分販售他人吸食等語，復有
扣案之海洛因十五包 (驗後合計淨重一五０．五七公克) 、安非他命七包 (驗後毛重
一六六．一０公克) 及夾鏈分裝袋一包，暨附卷之勘驗筆錄、內政部警政署刑事警察
局八十八年八月十七日刑鑑字第七六七六八號鑑驗通知書、法務部調查局八十八年十
月十二日編號000000000號鑑定通知書及高雄醫學院附設中和紀念醫院八十
九年八月十五日編號Ｂ0000000號檢驗報告單，為其所憑之證據。並說明上訴
人販入之海洛因被查獲扣案部分即達十五包，依行政院衛生署管制藥品管理局九十一
年九月三十日管檢字第一一００七九號函所示劑量及次數標準計算，可供其一人施用
逾八年以上，再者，扣案之毒品係於上訴人駕駛之汽車內儀表皮空隙裡查獲，因藥物
之安定性與貯存溫度、溼度、空氣、光線等條件有關，在低溫、低濕、緊密阻光容器
下保存始可延長其保存期限，上訴人竟將多量毒品放於並非低溫、低濕、緊密阻光容
器之汽車內，顯無長久保存以供自己多年使用之意。另夾鏈分裝袋一包，若依上訴人
所稱係供自己分裝方便之用，惟上訴人既已將大量毒品隨車攜帶，取用方便，實無再
行分裝攜帶之必要。至上訴人辯稱警詢中之自白係遭警方脅迫云云，經先後三次勘驗
製作警詢筆錄之錄影帶，上訴人既於警詢時可抽煙、吃檳榔、與警員聊天、開玩笑﹁
我是大盤﹂等等，足見其係在自然輕鬆之情況下應詢，並未遭警方脅迫逼供，而以上
訴人辯稱其毒癮較深，所以一次購買多量的毒品，因比較便宜及方便等語，認係卸責
之詞，不足採信，詳理由予以指駁。查上訴人於警詢中之自白，係在自然輕鬆之情
況下本於自由意思所為，原審已詳細勘驗製作警詢筆錄之錄影帶查證明確，並有前述
多量之海洛因、安非他命扣案足資佐證。上訴人將大量毒品藏置於車內儀表皮空隙裡
，顯非長久保存以供自己多年使用，足認其警詢中之自白與事實相符，原判決亦論斷
甚詳；上訴人自白時雖未提及營利二字，但其既稱所購毒品部分自己吸食，另部分販
售他人吸食，原審認上訴人有營利之意圖，自無不當。而上訴人始終否認販售毒品予
陳金瑞、晏仲菊、陳昭坤三人，原審認此部分尚乏確切證據足資證明，另採信上訴人
於警詢中之自白，認其係意圖販賣營利而販入毒品，核與證據法則並無違背。又扣案
之毒品既為上訴人向他人所販入，上訴人所稱販售其毒品之古忠能則經另案判決無罪
，原審因認上訴人係向不詳姓名者購入毒品，於法並無不合，且原判決已就其何以為
此一判斷之理由闡述明晰，並無理由矛盾之情形，上訴意旨第一點，憑持己見任意指
摘，難認係合法之上訴理由。次查扣案之毒品係自上訴人所駕駛之汽車內儀表皮空隙
裡起出，其中海洛因已分裝為十五包，安非他命已分裝為七包，而販賣毒品者為避免
被查獲，放置毒品與磅秤等工具之位置無不力求隱密，因應環境隨機變化，未必會將
毒品與磅秤等工具同放一處，本件未查獲磅秤等工具，不足為有利於上訴人之證明。
上訴人辯稱其毒癮較深，為了便宜及方便才購買大量毒品等語，為無可採，原判決已
詳加指駁；原審依其調查證據所得之心證，認上訴人將扣案之毒品置於車內儀表皮空
隙裡，顯無長久保存以供自己多年使用之意，並認夾鏈分裝袋係為分裝毒品販售之用
，乃事實審法院採證認事職權之合法行使，所為之論斷與經驗法則亦無違背，上訴意
旨第二點，仍執陳詞任意指為違法，亦無足取。再者，原判決事實欄載稱﹁預備供分
裝販賣毒品所用夾鏈分裝袋一包﹂，理由中說明﹁扣案之夾鏈分裝袋一包，係被告所
有預備供其分裝販售毒品之用﹂，前後並無不符；又原判決係認定上訴人向某不詳姓
名者同時購入數量不詳總價六十萬元之第一級毒品海洛因及總價四十萬元之第二級毒
品安非他命，並未認定海洛因之重量為十八兩六錢；另原判決既已認明上訴人係基於
意圖販賣毒品營利之犯意，而購入海洛因及安非他命，成立毒品危害防制條例第四條
第一項、第二項之販賣第一級、第二級毒品罪，自無再調查毒品如何分秤包裝之必要
，上訴意旨第三點，依個人之說詞，自行推斷事實，進而指摘原審調查未盡及採證違
法，要無足取。末查原審係依上訴人於警詢時所為之任意自白，警方自上訴人駕駛之
汽車內儀表皮空隙裡同時查扣大量之第一級、第二級毒品及夾鏈分裝袋一包，前開勘
驗筆錄與鑑定報告等證據資料，而為綜合論斷，並非僅憑上訴人否認安非他命吸食器
為其所有一端，即認定上訴人有販賣毒品之意圖，上訴意旨第四點，專執己見，任意
指摘原審採證不當並為單純事實上之爭辯，亦非可採。其餘上訴意旨，對原審審判職
權之合法行使及不影響原判決本旨之枝節問題，任意指為違法，均非合法之上訴理由
。其上訴違背法律上之程式，應予駁回。
據上論結，應依刑事訴訟法第三百九十五條前段，判決如主文。
中      華      民      國    九十二    年      九      月     十七     日
                              最高法院刑事第七庭
                                  審判長法官  張  信  雄
                                        法官  賴  忠  星
                                        法官  張  清  埤
                                        法官  呂  永  福
                                        法官  蕭  仰  歸
      右正本證明與原本無異
                                              書  記  官
中      華      民      國    九十二    年      九      月    二十五    日


司法院資訊處製作；財團法人民間司法改革基金會備份。
